臺灣彰化地方法院刑事判決　　　　　　　96年度訴字第1330號
公　訴　人　臺灣彰化地方法院檢察署檢察官
被　　　告　甲○○
上列被告因毒品危害防制條例案件，經檢察官提起公訴（96年度
毒偵字第3284號、第3285號），本院依簡式審判程序審理，判決
如下：
    主  文
甲○○施用第一級毒品，累犯，處有期徒刑捌月，減為有期徒刑
肆月；又施用第一級毒品，累犯，處有期徒刑捌月，減為有期徒
刑肆月。應執行有期徒刑柒月。
    犯罪事實
一、甲○○前因違反肅清煙毒條例案件，經本院以82年度訴字第
    1728號判決判處有期徒刑3 年6 月確定，於民國84年4 月27
    日假釋付保護管束，惟於假釋期間，復因違反肅清煙毒條例
    及麻醉藥品管理條例等案件，經本院以85年度訴字第1090號
    判決判處應執行有期徒刑4 年1 月確定，嗣遭撤銷假釋，與
    上開殘刑有期徒刑1 年10月6 日接續執行，於89年1 月19日
    又假釋出監，然復於假釋期間因違反毒品危害防制條例案件
    遭撤銷假釋，再次入監執行所餘殘刑有期徒刑3 年1 月3 日
    ，於94年6 月22日縮刑期滿執行完畢。又90年間因施用毒品
    案件，經本院以90年度毒聲字第2533號裁定送勒戒處所觀察
    、勒戒後，認有繼續施用毒品之傾向，復依本院90年度毒聲
    字第2825號裁定令入戒治處所施以強制戒治，迄91年7 月24
    日執行完畢釋放。詎仍不思悔改，明知海洛因業經公告為毒
    品危害防制條例第2 條第2 項所列管之第1 級毒品，不得非
    法持有、施用，復各別基於施用第1 級毒品海洛因之犯意，
    分別於96年3 月20日上午10時許及同年月28日上午7 時至8
    時間某時許，在其位於彰化縣溪州鄉○○村○○路1 之2 號
    住處等地，以將海洛因粉末摻水，再以針筒注射之方式，分
    別施用第1 級毒品海洛因1 次。嗣先後於96年3 月20日中午
    12時許，在彰化縣北斗鎮○○路旁為警查獲；又於同年3 月
    28日上午9 時25分許，為警持本院核發之搜所票，在彰化縣
    溪州鄉○○村○○路1 之2 號執行搜索勤務時查獲，並均經
    同意採集尿液送驗後，結果呈嗎啡陽性反應，始查知上情。
二、案經彰化縣警察局北斗分局報請臺灣彰化地方法院檢察署檢
    察官偵查起訴。
    理  由
一、本件被告所犯係死刑、無期徒刑、最輕本刑為3 年以上有期
    徒刑以外之罪，其於準備程序就前揭被訴事實為有罪之陳述
    ，經受命法官告知簡式審判程序之旨，並聽取其與公訴人之
    意見後，本院認無不得或不宜改依簡式審判程序進行之處，
    爰依刑事訴訟法第273 條之1 第1 項、第284 條之1 ，裁定
    本案由受命法官獨任進行簡式審判程序，合先敘明。
二、上揭犯罪事實，迭據被告於警、偵訊及本院審理時（參見本
    院96年8 月16日審判筆錄）坦承不諱，且其於96年3 月20日
    及同年月28日為警查獲所採驗之尿液，經臺灣彰化地方法院
    檢察署委託警方送請詮昕科技股份有限公司檢驗結果，均呈
    嗎啡陽性反應，此有該公司96年4 月4 日編號00000000號及
    同年月13日編號00000000號濫用藥物尿液檢驗報告、委託驗
    尿代號與真實姓名對照認證單各1 紙附卷可稽。參諸醫學臨
    床實驗及根據英國藥學會出版之文獻Clarke's Isolation
    and Identification of Drugs 乙書第293 頁載：海洛因經
    注射入人體後，在體內迅速水解成6-Monoacety I morphine
    ，再緩緩繼續水解成嗎啡，然後再循嗎啡之代謝方式排出，
    同書第431 頁至第432 頁並載有：嗎啡經注射入人體後，約
    50％以上於8 小時內自尿中排出，至24小時排出約90％，但
    48小時後仍有微量可檢出等語。此外，按通常健康成人一次
    注射嗎啡15公絲，而以現行採用蟻醛酸試液及鉬鋑銨酸試液
    檢檢驗其尿液時，注射後8 小時內所排尿液易於檢出；8 小
    時至24小時，視其取尿時間及尿量多寡，可能檢出；至24小
    時以後所排之尿液，用上述方法已難檢出，亦據行政院衛生
    署藥物食品檢驗局73年11月30日（73）藥檢壹字第030221號
    函釋明確。是依上開說明，佐以被告前揭尿液檢驗成績書，
    足徵被告前開施用第1 級毒品海洛因之自白核與事實相符，
    堪可採為論罪科刑之依據。
三、另犯毒品危害防制條例第10條施用第1 、2 級毒品之罪者，
    檢察官應先聲請法院裁定將被告令送勒戒處所觀察、勒戒，
    經觀察、勒戒後，認有繼續施用毒品傾向者，應由檢察官裁
    定聲請法院裁定令入戒治處所施以強制戒治，且經強制戒治
    執行完畢釋放後，5 年內再犯第10條之罪，檢察官應依一般
    刑事訴訟程序予以起訴論罪科刑，此觀諸毒品危害防制條例
    第20條第1 項、第2 項、第23條第2 項前段規定自明。經查
    ，本件被告於90年間因施用毒品案件，經本院以90年度毒聲
    字第2533號裁定送勒戒處所觀察、勒戒後，認有繼續施用毒
    品之傾向，復依本院90年度毒聲字第2825號定令入戒治處所
    施以強制戒治，迄91年7 月24日執行完畢等情，有臺灣高等
    法院被告前案紀錄表、臺灣彰化地方法院檢察署刑案資料查
    註紀錄表各1 份附卷可參，其於前開執行完畢釋放後5 年內
    ，復犯本件施用毒品罪，事證明確，應予依法論科。
四、按海洛因為毒品危害防制條例第2 條第2 項第1 款所明定之
    第1 級毒品。是核被告前揭所為，係犯同條例第10條第1 項
    之施用第1 級毒品罪。被告持有第1 級毒品進而施用，其持
    有之低度行為應為施用之高度行為所吸收，不另論持有毒品
    之罪。又其所犯上開施用第1 級毒品2 罪間，犯意各別，行
    為行為時地非屬緊密，應予分論併罰，公訴人起訴意旨認係
    屬包括一罪之集合犯，尚有誤會（理由詳如後述）。再查被
    告前因違反肅清煙毒條例案件，經本院以82年度訴字第1728
    號判決判處有期徒刑3 年6 月確定，於84年4 月27日假釋付
    保護管束，惟於假釋期間，復因違反肅清煙毒條例及麻醉藥
    品管理條例等案件，經本院以85年度訴字第1090號判決判處
    應執行有期徒刑4 年1 月確定，嗣遭撤銷假釋，與上開所餘
    殘刑有期徒刑1 年10月6 日接續執行，於89年1 月19日再度
    假釋出監，然又於假釋期間因違反毒品危害防制條例案件遭
    撤銷假釋，再次入監執行殘刑有期徒刑3 年1 月3 日，於94
    年6 月22日縮刑期滿執行完畢之事實，有臺灣彰化地方法院
    檢察署刑案資料查註紀錄表及臺灣高等法院被告全國前案紀
    錄表各1 份在卷可憑，其於前開有期徒刑執行完畢後，5 年
    內故意再犯本件最重本刑為有期徒刑以上之罪，為累犯，應
    依刑法第47條第1 項之規定，加重其刑。爰審酌被告前有施
    用毒品之不良素行，歷經觀察、勒戒及戒治程序後，仍未能
    徹底戒絕毒品，且屢經查獲，隨即再犯，顯見意志不堅，且
    有失政府制定毒品危害防制條例之立法美意，本不宜寬貸，
    惟念其施用毒品乃自戕一己之身體健康，尚未害及他人，且
    犯後始終坦承犯行等一切情狀，分別量處如主文所示之刑。
    末查被告犯罪時間均在96年4 月24日以前，核與中華民國96
    年罪犯減刑條例第2 條第1 項第3 款之規定相符，應依法各
    減其刑期2 分之1 ，並定其應執行刑。
五、末按刑法第56條連續犯之規定業於94年1 月7 日修正公佈刪
    除，並於95年7 月1 日施行，而依新法對於上開反覆實施犯
    罪模式之對應處置，除合於「接續犯」或「包括一罪」之情
    形外，則僅能依數罪併罰之規定個別處斷。而依最高法院86
    年台上字第3295號判例意旨，數行為於同時同地或密切接近
    之時地實施，侵害同一之法益，各行為之獨立性極為薄弱，
    依一般社會健全觀念，在時間差距上，難以強行分開，在刑
    法評價上，以視為數個舉動之接續施行，合為包括之一行為
    予以評價，較為合理，方屬接續犯之範疇，足見「接續犯」
    之成立，係以時、空密接性為前提要件，即透過對於同一法
    益之同種類侵害行為繼續不間斷之實行，業已稀釋個別行為
    之獨立性，致使刑法評價時將之視為單一、整體之犯罪行為
    ，以符合社會一般人對於行為概念之認知，並與行為人之犯
    罪目的相互結合；至於學理上「包括一罪」概念中，與施用
    毒品之犯罪型態較有關聯者，應屬上述「集合犯」之態樣，
    然海洛因屬中樞神經抑制劑，使用者固會對其產生生理及心
    理之依賴性，惟施用者是否因而對海洛因習慣成癮，仍應視
    施用者之施用劑量、施用頻率及個人耐藥性等因素而定。是
    以尚不得以施用毒品可能成癮，即推斷施用者必定持續不斷
    地施用毒品。查被告固於96年3 月20日、同年3 月28日為警
    查獲後，經採尿送驗結果，呈嗎啡陽性反應，業如前述，然
    上開尿液檢驗報告，僅能證明被告於該2 次被查獲前確有施
    用第1 級毒品海洛因之事實，尚難憑以證明被告於此段時間
    以外之其他時間內，仍持續不間斷地施用第1 級毒品海洛因
    。是其上開2 次施用第1 級毒品海洛因之行為尚難認已成癮
    ，均應係另行起意為之，要難論以屬「集合犯」之一罪關係
    ，公訴人起訴意旨認被告前揭施用第1 級毒品海洛因2 次之
    犯行係屬集合犯之包括一罪，容有未洽，併予敘明。
據上論斷，應依刑事訴訟法第273 條之1 第1 項、第299 條第1
項前段，毒品危害防制條例第10條第1 項，刑法第11條前段、第
47 條 第1 項、第51條第5 款，中華民國96年罪犯減刑條例第2
條第1 項第3 款、第7 條，判決如主文。
本案經檢察官莊佳瑋到庭執行職務。
中　　華　　民　　國　　96　　年　　8 　　月　　30　　日
                  刑事第一庭    法  官  胡宜如
以上正本證明與原本無異。
如不服本判決，應於判決送達後10日內，向本院提出上訴書狀，
上訴書狀應「敘述具體上訴理由」，並按他造當事人之人數附繕
本。「切勿逕送上級法院」。
中　　華　　民　　國　　96　　年　　8 　　月　　30　　日
                                書記官  蕭秀吉
附錄本案論罪科刑法條：
毒品危害防制條例第10條
施用第一級毒品者，處 6 月以上 5 年以下有期徒刑。
施用第二級毒品者，處 3 年以下有期徒刑。
